臺灣高等法院刑事判決
110年度上訴字第778號
上  訴  人  
即  被  告  黃嘉良




選任辯護人  江承欣律師(法扶律師)          

上列上訴人即被告因違反毒品危害防制條例案件，不服臺灣桃園
地方法院109年度訴字第819號，中華民國109年11月26日第一審
判決（起訴案號：臺灣桃園地方檢察署109年度偵字第1438號）
，提起上訴，本院判決如下：
    主  文
原判決撤銷。
黃嘉良販賣第二級毒品，累犯，處有期徒刑叁年玖月。
未扣案之行動電話壹支（含門號0000000000號SIM卡壹張）、犯
罪所得新臺幣貳萬元均沒收，於全部或一部不能沒收或不宜執行
沒收時，各追徵其價額。
    犯罪事實
一、黃嘉良知悉甲基安非他命為毒品危害防制條例所列管之第二
    級毒品，不得非法持有及販賣，竟意圖營利，基於販賣第二
    級毒品之犯意，於民國108年1月20日上午6時許，以門號000
    0000000號行動電話與楊秋鴻之門號0000000000號行動電話
    聯繫交易毒品事宜，並在新北市中和區某汽車旅館，與楊秋
    鴻指派之何政宇碰面，販賣甲基安非他命17.5公克予楊秋鴻
    、何政宇，並收取新臺幣（下同）2萬元。
二、案經基隆市警察局第四分局報告臺灣基隆地方檢察署（下稱
    基隆地檢署）檢察官偵查起訴。
    理  由
一、證據能力：
　㈠按依通訊保障及監察法第5條、第6條或第7條規定執行通訊監
    察，取得其他案件之內容者，不得作為證據。但於發現後7
    日內補行陳報法院，並經法院審查認可該案件與實施通訊監
    察之案件具有關連性或為第5條第1項所列各款之罪者，不在
    此限，通訊保障及監察法第18條之1第1項定有明文。經查，
    本案門號0000000000號通訊監察譯文雖屬另案監聽所得（見
    108偵34761卷第19至26、121至123頁），但執行機關基隆市
    警察局第四分局將之作成譯文，研判屬其他案件之內容後即
    報告檢察官，檢察官審核後即補行陳報臺灣基隆地方法院（
    下稱基隆地院），並經該院審查後認可該案件與實施通訊監
    察之案件具有關連性，且為通訊保障及監察法第5條第1項所
    列各款之罪等情，有基隆地院109年2月13日基院麗刑義109
    聲監可2字第1861號函在卷可稽（見109偵1438卷第155至157
    頁），足見檢察官已於發現後7日內補行陳報法院並經審查
    認可，依前開規定，上開通訊監察譯文得為本案之證據。
  ㈡本案認定犯罪事實所引用之其餘證據資料，均經檢察官、被
    告黃嘉良及辯護人同意作為證據（見本院卷第111至113頁）
    ，本院審酌該等證據作成及取得時之情況，均無顯不可信，
    證明力明顯過低之瑕疵，或違背法定程序取得之情形，且與
    待證事實具有關聯性，認為以之作為證據應屬適當，依刑事
    訴訟法第158條之4反面解釋及第159條之5規定，均有證據能
    力。
二、認定犯罪事實所憑之證據及理由：
　　訊據被告固承認其於108年1月20日上午6時許，持用門號000
    0000000號電話，與楊秋鴻持用門號0000000000號電話聯繫
    後，在新北市中和區某汽車旅館，與楊秋鴻指派之何政宇碰
    面，交付甲基安非他命17.5公克予何政宇，並當場收取2萬
    元；惟矢口否認有販賣第二級毒品之犯行，辯稱：我是向「
    阿文」購買時，順便幫何政宇拿，何政宇拿2萬元給我，我
    也是拿2萬元給「阿文」，我沒有賺錢，只是轉讓甲基安非
    他命予何政宇等詞（見本院卷第111、114頁）；辯護人則辯
    護略以：被告是轉讓甲基安非他命予何政宇，並無販賣毒品
    之營利意圖，且由通訊監察譯文內容及何政宇之證述，可知
    何政宇交付之款項比被告之報價少500元，被告實際上未獲
    利等語（見本院卷第111、231頁）。經查：
  ㈠被告於108年1月20日上午6時許，以其持用門號0000000000號
    電話，與楊秋鴻持用門號0000000000號電話聯繫後，在新北
    市中和區某汽車旅館，與楊秋鴻指派之何政宇碰面，交付甲
    基安非他命17.5公克予何政宇，並當場收取2萬元等客觀事
    實，業據被告供承在卷（見本院卷第111、113至114頁），
    核與證人楊秋鴻於偵訊、何政宇於警詢時之證述情節相符（
    見109偵1438卷第105至106頁；108偵34761卷第81至82頁）
    ，並有被告持用之門號0000000000號電話，與楊秋鴻持用門
    號0000000000號電話間之通訊監察譯文在卷可稽（見108偵3
    4761卷第55至58頁），是此部分事實，可以認定。
　㈡被告辯以前詞，是此部分所應審酌者即為：被告是否基於營
    利之意圖而為前述毒品交付並收取款項。
　⒈經核被告與楊秋鴻、何政宇在108年1月20日上午之通訊對話
    情形略以：
　⑴上午5時14分楊秋鴻致電何政宇
　  楊秋鴻：小濱（指被告，下同）去了嗎？
　  何政宇：還沒有，他叫我等他一下，他等一下就到了。
　  楊秋鴻：我跟你講，不然你就向他拿半台好了。
　  何政宇：好好，我了解。
　  楊秋鴻：若是可以用的話。
　  何政宇：嗯。
　  楊秋鴻：你有帶傢伙嗎？
　  何政宇：我怕路上有臨檢，我把球仔丟掉了，我等一下看他
　          那邊有沒有？  
    楊秋鴻：好。
　  何政宇：好。　
  ⑵上午5時56分被告致電楊秋鴻
    被告：喂，姐（按：楊秋鴻，下同），他（指何政宇）現在
　　      在試啦。
    楊秋鴻：他在試又怎樣？
    …
    楊秋鴻：講重點，多少啦？
    被告：我的本，29萬拿大4，如果換算1台，1台是4萬1，半
          台就要205了。
　　楊秋鴻：不會吧，少一點吧。
    被告：今天外面漲成這樣子。
　　楊秋鴻：205對不對？
    被告：嗯。
　　楊秋鴻：你讓我扣7仟。
    被告：為什麼扣7仟？
　　楊秋鴻：你欠我7仟啊。
    被告：姐，不行啦。
　　…
　　楊秋鴻：好啦，阿政試了嗎？
    被告：阿政可以嗎？
　　何政宇：姐仔，可以啦。
　　楊秋鴻：回來不行的話，你會被我罵死。
    何政宇：不會啦，可以。
　　被告：姐，你說怎樣？
　　楊秋鴻：你至少讓我扣個2仟，81拿回來。
    被告：姐，你還要扣2仟？
　　楊秋鴻：你要讓我扣一點點。
    被告：我已經給妳本了，要不然2萬就好，我給你扣5百。
　　…
　　楊秋鴻：他拿半台嗎？
    被告：對呀。
　　楊秋鴻：你只有拿半台給他而已嗎？
    被告：要不然妳1台要多少？你要1台嗎？
　　楊秋鴻：你有1台嗎？
    被告：有啊。
　　楊秋鴻：那你為什麼不帶1台來？
    被告：1台41啊。
　　楊秋鴻：1台41，41給你啊，他帶4萬8出去。
    被告：4萬1嗎？
　　楊秋鴻：39啦。
    被告：我沒辦法，4萬，好不好？
　　楊秋鴻：不好。
    被告：那我沒辦法做。
　　楊秋鴻：半台20是不是？
    被告：對，半台20，20500，給妳扣500了。
　　楊秋鴻：好，你拿給他。
    被告：好，謝謝。　　
　⑶上午6時3分許，楊秋鴻致電何政宇
　　… 
　　楊秋鴻：你2萬先給他 ，81得拿回來。 
    何政宇：好好好。
　　楊秋鴻：你跟他說，東西若是不錯，會再追加。
　　何政宇：好。
　　楊秋鴻：追加的話，一樣會湊到1台的錢。
　　何政宇：好，我會跟他說。
　　楊秋鴻：好，你跟他說。
  ⑷上午6時31分被告致電楊秋鴻
　　被告：可以嗎？
　　楊秋鴻：還沒到家啦 。
　　被告：哪那麼遠啦。
　　楊秋鴻：就還沒到家啊。
　　被告：好吧。
　⑸上午7時2分楊秋鴻致電何政宇
　　何政宇：喂，喂，姐仔，我在樓下。  　     
    楊秋鴻：好。
　　以上有楊秋鴻持用門號0000000000號之通訊監察譯文在卷可
    憑（見108偵34761卷第55至58頁）。觀其連續對話之時間及
    內容，已見何政宇受楊秋鴻指示前往與被告接頭並試用確認
    品質後，回報予楊秋鴻，且由楊秋鴻與被告洽談數量及價錢
    。
　⒉詰之證人何政宇證稱：上開譯文是我與楊秋鴻、被告間之對
    話，我確實有在中和員山路的汽車旅館跟被告碰面，試用安
    非他命，我有跟楊秋鴻說品質可以，楊秋鴻有跟我說品質不
    行的話，回來會被罵，我與楊秋鴻上午7時2分的對話，是我
    從被告那邊拿到安非他命後，到林口楊秋鴻家給她等語（見
    本院卷第223至224頁）。核與證人楊秋鴻證稱前開譯文為其
    與何政宇及被告之對話，其中「大4」是7兩、「1台」是1兩
    ，1兩是4萬8千元，對話過程是其向被告購買安非他命，由
    何政宇出面交易等語亦屬相符（見109偵1438卷第105至106
    頁）。足認被告當日確與楊秋鴻進行毒品交易之數量與價款
    磋商，並提到成本（被告稱「我的本」）及價金扣抵（楊秋
    鴻要求扣除欠款）情事，既非合資購買，亦與未涉利差（價
    金與成本差距）之轉讓情形有異。
  ㈢按販賣毒品屬嚴重違法行為，苟遭逮獲，後果嚴重，毒販出
    售毒品時無不小心翼翼，不敢公然為之，且甲基安非他命並
    無公定價格，並可任意分裝或增減其份量，是其各次買賣之
    價格，當亦各有差異，或隨供需雙方之資力、關係之深淺、
    需求之數量、貨源之充裕與否、販賣者對於資金之需求程度
    ，以及政府查緝之態度，進而為各種不同之風險評估，而為
    機動性之調整，是其價格標準，自非一成不變，且販賣者從
    各種「價差」或「量差」或「純度」謀取利潤方式，亦有差
    異，然其所圖利益之非法販賣行為目的，則屬相同，並無二
    致。因之販賣利得，除經被告坦承，或因帳冊記載致價量至
    臻明確外，確實難以究其原委。然按一般民眾之普遍認知，
    毒品價格非低、取得不易，且毒品交易向為政府查禁森嚴且
    重罰不寬貸，衡諸常情，倘非有利可圖，殊無必要甘冒持有
    毒品遭查獲、重罰之極大風險，購入大量毒品貯藏，甚至提
    供試用確認品質，平添為警查獲之可能。觀之被告與楊秋鴻
    間之對話內容，被告提供甲基安非他命予何政宇「試用」，
    確認品質符合其要求後，楊秋鴻始決定向被告購買，且就購
    買數量、價格，被告可以立於出賣人之地位，與楊秋鴻進行
    價格磋商，可隨時追加購買數量等情，核與一般單純轉讓毒
    品之情節有別，且楊秋鴻係經由何政宇向被告購買毒品，雙
    方無特殊親誼，依常情判斷，被告販賣甲基安非他命予楊秋
    鴻、何政宇，若非有利可圖，當無甘冒觸犯重罪之風險，無
    償轉讓毒品，甚至提供毒品及玻璃球予何政宇「試用」以確
    認品質之必要，此由被告於原審供承：因為我當時有欠楊秋
    鴻錢，才會從2萬500元談到2萬元，這次交易是有債務清償
    之利益（見109訴819卷第155頁）等語益明，堪認被告就上
    揭犯行，確有販賣毒品以牟利之營利意圖。
　㈣被告固辯以：其購入成本為半台兩2萬500元，其僅收取2萬元
    並未獲利云云。惟被告於上開對話中所述購入成本1台兩4萬
    1,000元，係於購毒者砍價時之賣方話術，顯難據以推翻上
    開事證，排除營利意圖而為有利被告之認定，被告否認有販
    賣甲基安非他命之營利意圖，顯屬卸責之詞，應以其供承販
    賣之認罪自白（見109訴819卷第153頁），始為真實可採。
  ㈤綜上所述，被告犯行之事證明確，可以認定，應依法論科。
三、論罪部分：
  ㈠按行為後法律有變更者，適用行為時之法律。但行為後之法
    律有利於行為人者，適用最有利於行為人之法律，刑法第2
    條第1項定有明文。被告行為後，毒品危害防制條例第4條第
    2項，於109年7月15日修正生效。修正前該條例第4條第2項
    規定：「製造、運輸、販賣第二級毒品者，處無期徒刑或7
    年以上有期徒刑，得併科新臺幣1千萬元以下罰金。」修正
    後則規定：「製造、運輸、販賣第二級毒品者，處無期徒刑
    或10年以上有期徒刑，得併科新臺幣1千5百萬元以下罰金」
    ，修正後之規定法定刑已有提高，顯未較有利於被告；另修
    正前該條例第17條第2項規定：「犯第四條至第八條之罪於
    偵查及審判中均自白者，減輕其刑」；修正後則規定：「犯
    第四條至第八條之罪於偵查及『歷次』審判中均自白者，減輕
    其刑」，修正後之規定亦未較有利於被告。依刑法第2條第1
    項前段規定，就有關犯行，應整體適用被告行為時即修正前
    毒品危害防制條例第4條第2項及同條例第17條第2項之規定
    。
　㈡核被告所為，係犯修正前毒品危害防制條例第4條第2項之販
    賣第二級毒品罪。被告因販賣而持有甲基安非他命之低度行
    為，為其販賣之高度行為所吸收，不另論罪。公訴意旨固認
    被告係與綽號「阿文」之成年人共同販賣第二級毒品，然被
    告否認與「阿文」共同販賣，此部分亦無證據足資證明，難
    認被告係與「阿文」共同犯之。
　㈢被告前曾犯毒品危害防制條例及詐欺等案件，並因：⒈施用第
    二級毒品罪，經臺灣臺北地方法院104年度審易字第1806號
    判處有期徒刑8月，本院104年度上易字第2045號判決上訴駁
    回確定；⒉詐欺罪（2罪）經臺灣士林地方法院104年度審易
    字第1655號判處有期徒刑各3月，應執行有期徒刑5月，如易
    科罰金以1,000元折算1日，本院105年度上易字第16號判決
    駁回上訴確定；⒊詐欺罪經臺灣基隆地方法院104年度易字第
    747號判處有期徒刑3月，如易科罰金以1,000元折算1日確定
    。以上各罪於106年10月26日經臺灣基隆地方法院以105年度
    聲字第1269號裁定應執行有期徒刑1年確定，並與他案撤銷
    假釋之殘刑（6月30日）接續執行至107年10月23日縮刑期滿
    ，徒刑執行完畢出監，有本院被告前案紀錄表之記載可憑，
    其受徒刑之執行完畢後，5年以內故意再犯本案有期徒刑以
    上之罪，為累犯。參以司法院釋字第775號解釋意旨，審酌
    被告前已因毒品等案件經法院判刑並入監執行完畢，卻未能
    謹慎守法，自我控管，再犯本案販賣毒品之罪，足見前罪之
    徒刑執行成效不彰，被告具特別惡性及對於毒品案件之刑罰
    反應力薄弱，且依其本案之行為及罪責，縱加重其最低本刑
    ，並無罪刑不相當之情形，除法定刑為無期徒刑部分，依法
    不得加重外，爰依刑法第47條第1項規定加重其刑。
　㈣查被告於警詢及原審準備程序時均曾自白販賣犯行（見108偵
    34761卷第13、15頁；109訴819卷第153頁），應依修正前毒
    品危害防制條例第17條第2項規定，減輕其刑，除上述無期
    徒刑部分不得加重外，並依法先加後減輕之。
　㈤刑法第59條規定之酌量減輕其刑，必須犯罪另有特殊之原因
    與環境，經審酌刑法第57條各款所列事項及其他一切與犯罪
    有關情狀後，仍認其在客觀上足以引起一般同情，即使宣告
    法定最低度刑，猶嫌過重者，始有其適用，以免法定刑形同
    虛設，破壞罪刑法定原則。本案被告為圖營利販賣第二級毒
    品，所造成之毒品流通結果危害非輕，客觀上亦未見其有何
    犯罪之特殊原因與環境。再被告販賣金額及數量非低，且所
    犯為法定本刑無期徒刑或7年以上有期徒刑，得併科1,000萬
    元以下罰金之重罪，經依修正前毒品危害防制條例第17條第
    2項規定減輕其刑後，已足就被告犯行為適當之量刑，並無
    情輕法重，在客觀上足以引起一般同情之情形，難認有刑法
    第59條酌減其刑之適用。
四、撤銷改判及量刑之理由：
　㈠原判決以被告犯罪事證明確，予以論罪科刑，固非無見；惟⒈
    並無證據足認被告係與「阿文」共同販賣第二級毒品，且被
    告於警詢及原審準備程序既曾自白販賣第二級毒品之犯行，
    即有修正前毒品危害防制條例第17條第2項減輕其刑規定之
    適用，原審判決論以共同販賣之罪，且疏未依該規定減輕其
    刑，即有未合。⒉本案被告所犯之罪構成累犯，且本案並無
    司法院釋字第775號解釋意旨所指得裁量不予加重其最低本
    刑之情形，原審判決疏未審酌被告前因毒品等案件，經判處
    罪刑確定並入監執行完畢，再犯本案販賣第二級毒品之罪，
    所顯示之特別惡性與被告對於刑罰反應力薄弱，依法加重其
    刑，亦不致使被告受有超過其所應負之罪責，而裁量不予加
    重最低本刑，顯非妥適。⒊被告販賣第二級毒品犯行，經依
    修正前毒品危害防制條例第17條第2項規定減輕其刑後，已
    難認有情輕法重、顯可憫恕之情形，原判決適用刑法第59條
    規定酌減其刑，亦有不當。被告上訴否認犯行，雖無可採，
    已如前述，但原判決既有上開可議，即應由本院撤銷改判。
    　
　㈡爰以行為人之責任為基礎，審酌被告販賣毒品之數量、金額
    及其犯罪目的、手段及犯後態度，暨其自陳：國中肄業，離
    婚，小孩18歲由母親照顧，入監前擔任禮儀師，經濟狀況普
    通（見本院卷第116頁）之智識程度、家庭經濟及生活狀況
    等一切情狀，量處如主文第2項所示之刑。
五、沒收部分：　　　
  ㈠被告持以與楊秋鴻聯繫販賣本案第二級毒品之門號000000000
    0號SIM卡1張及行動電話1支，為被告所有（見108偵34761卷
    第13頁），雖未扣案，仍應依毒品危害防制條例第19條第1
    項規定，不問屬於犯罪行為人與否，宣告沒收，並依刑法第
    38條第4項規定，於全部或一部不能沒收或不宜執行沒收時
    ，追徵其價額。
  ㈡被告販賣甲基安非他命之所得2萬元，雖未扣案，仍應依刑法
    第38條之1第1項前段、第3項規定宣告沒收，並於全部或一
    部不能沒收或不宜執行沒收時，追徵其價額。
據上論斷，應依刑事訴訟法第369條第1項前段、第364條、第299
條第1項前段條（依刑事判決精簡原則，僅記載程序法條），判
決如主文。
本案經檢察官林秉賢提起公訴，檢察官李豫雙到庭執行職務。
中　　華　　民　　國　　110 　年　　9 　　月　　15　　日
                  刑事第六庭  審判長法  官  劉方慈
                                    法  官  朱嘉川
                                    法  官　曹馨方
以上正本證明與原本無異。
如不服本判決，應於收受送達後20日內向本院提出上訴書狀，其
未敘述上訴之理由者並得於提起上訴後20日內向本院補提理由書
（均須按他造當事人之人數附繕本）「切勿逕送上級法院」。
                                    書記官　游秀珠
中　　華　　民　　國　　110 　年　　9 　　月　　15　　日
附錄：本案論罪科刑法條
修正前毒品危害防制條例第4條第2項
製造、運輸、販賣第二級毒品者，處無期徒刑或7年以上有期徒
刑，得併科新臺幣1千萬元以下罰金。